【裁判字號】    94,勞上易,60
【裁判日期】    950808
【裁判案由】    給付資遣費等
【裁判全文】
臺灣高等法院民事判決                94年度勞上易字第60號
上  訴  人即
附帶被上訴人  乙○○○工業股份有限公司
法  定代理人  甲○○
訴  訟代理人  周燦雄律師
              蔡炳楠律師
被  上訴人即
附  帶上訴人  丁○○
訴  訟代理人  徐景星律師
              鄭智元律師
上列當事人間給付資遣費等事件，上訴人對於中華民國94年3月
30日臺灣臺北地方法院94年度勞訴字第2號第一審判決提起上訴
，被上訴人並為附帶上訴，本院已於95年7月25日言詞辯論終結
，判決如下：
    主  文
原判決關於命上訴人乙○○○工業股份有限公司應給付被上訴人
丁○○新台幣拾肆萬仟捌佰玖拾元及自民國九十三年十一月
十六日起至清償日止按年息5%計算之利息部分，與該部分假執行
之宣告，暨訴訟費用之裁判，均廢棄。
上開廢棄部分，被上訴人丁○○在第一審之訴及其假執行之聲請
均駁回。
附帶上訴駁回。
第一審（除確定部分外）、第二審訴訟費用及附帶上訴訴訟費用
均由被上訴人即附帶上訴人丁○○負擔。
    事實及理由
壹、程序方面：
一、按當事人喪失訴訟能力或法定代理人死亡或其代理權消滅者
    ，訴訟程序在有法定代理人或取得訴訟能力之本人，承受其
    訴訟以前當然停止；訴訟程序於裁判送達後當然停止者，其
    承受訴訟之聲明，由為裁判之原法院裁定之，民事訴訟法第
    第170條、第177條第3項分別定有明文。又第二審裁判送達
    後尚未提出上訴前，當事人有民事訴訟法第173條前段之情
    形，而其訴訟代理人受有得提起上訴之特別委任者，視為訴
    訟停止之事由發生在上訴以後【民國 (下同)69 年4月12日
    最高法院69年度第1次民事庭庭長會議決定(一)參照】。足見
    ，如訴訟代理人非受有得提起上訴之特別委任或非由訴訟代
    理人提出上訴者，即無上述「視為訴訟停止之事由發生在上
    訴以後」之適用。次按於能力、法定代理權或訴訟所必要之
    允許有欠缺之人所為之訴訟行為，經取得能力之本人，取得
    法定代理權或允許權之人，法定代理人或允許權人之承認，
    溯及於行為時發生效力，民事訴訟法第48條定有明文。查本
    件兩造間給付資遣費等事件，上訴人即附帶被上訴人乙○○
    ○工業股份有限公司（下稱乙○○○公司）之法定代理人原
    為吳英哲，嗣於原審判決送達日（94年4月4日）後尚未提出
    上訴前之94年4月11日，變更登記為甲○○；且乙○○○公
    司提起本件上訴，依其於94年4月21日提出之民事聲明上訴
    狀所載，係由吳英哲以乙○○○公司法定代理人身分具狀提
    出，而非由其訴訟代理人周燦雄律師提起，依前開說明，本
    件訴訟程序於94年4月11日乙○○○公司原法定代理人吳英
    哲代理權消滅時，即當然停止，原法院並已於95年2月6日依
    民事訴訟法第177條第3項規定，裁定本件應由甲○○為乙○
    ○○公司法定代理人之承受訴訟人，續行本件訴訟。而甲○
    ○已於94年12月6日以乙○○○公司法定代理人之身分，具
    狀承認承受前之訴訟行為（見本院卷第99頁），則依前揭民
    事訴訟法第48條規定，乙○○○公司自94年4月21日提起本
    件上訴至甲○○為乙○○○公司法定代理人之承受訴訟人前
    所為之一切訴訟行為，已因法定代理人甲○○之承認而溯及
    於行為時發生效力。且被上訴人即附帶上訴人丁○○（下稱
    丁○○）於95年7月25日本院言詞辯論期日陳稱同意上訴人
    乙○○○公司法定代理人甲○○追認吳英哲之訴訟行為，並
    對其合法性不爭執，則上訴人乙○○○公司前揭具瑕疵之訴
    訟行為業經補正，附此說明。
二、另按被上訴人於言詞辯論終結前，得為附帶上訴。但經第三
    審法院發回或發交後，不得為之。附帶上訴，雖在被上訴人
    之上訴期間已滿，或曾捨棄上訴權或撤回上訴後，亦得為之
    ，民事訴訟法第460條第1、2項定有明文。查乙○○○公司
    於94年4月21日提起上訴，而丁○○雖於94年4月20日提起上
    訴後之同年12月14日具狀聲明撤回上訴（見本院卷第109頁
    ），惟於本院言詞辯論終結前之95年4月26日復具狀提起附
    帶上訴（見本院卷第151、152頁），揆諸前揭規定，並無不
    合，應予准許。
貳、實體方面：
一、丁○○起訴主張：伊自81年4月1日起受僱於與乙○○○公司
    同一負責人之訴外人新聚企業有限公司（下稱新聚公司），
    新聚公司於86年6月5日表示因公司內部規劃，伊被改受僱於
    乙○○○公司，乙○○○公司並聲明工作年資與特別休假均
    持續計算，伊遂至乙○○○公司任職擔任驗貨員。乙○○○
    公司於93年3月間以必須穩定柬埔寨工廠工作為由緊急調派
    伊至柬埔寨支援，期間為3個月，伊即於93年3月28日赴柬埔
    寨。惟期間屆至後乙○○○公司並未將伊調回，迄於93年7
    月18日伊主管即訴外人蘇育鈞同意伊回台休假，伊於93年7
    月19日回台，亦向直屬主管即訴外人宋仁和表示93年7月19
    日至21日請特別休假3日。依乙○○○公司之請假手續，伊
    可以口頭請假再補書面，詎乙○○○公司於93年7月22日以
    伊連續曠職3日為由將伊解僱，伊欲回工作地點即乙○○○
    公司三峽廠，遭乙○○○公司拒絕受領勞務。乙○○○公司
    不法終止兩造間勞動契約，不生終止效力，且乙○○○公司
    未依約給付伊工資，伊遂於93年9月6日發函乙○○○公司終
    止兩造間勞動契約。惟乙○○○公司自93年7月19日起即未
    給付伊工資，以伊93年6月實領薪資新臺幣（下同）37,594
    元加上乙○○○公司預扣之勞保費736元，計算伊每月工資
    為38,330元，故乙○○○公司應再給付伊工資62,605元【每
    月薪資38,330×期間（1＋19/30)＝62,605】。又伊於93年
    度未使用之特別休假共21日，以93年6月之月薪38,330元計
    算，計乙○○○公司應依勞動基準法（下稱勞基法）施行細
    則第24條第3款規定給付伊之未休特別休假工資為26,831元
    （月薪38,330×日數21/30=26,831）。再伊自81年4月1日受
    僱新聚公司起至93年9月6日伊終止契約止，伊工作年資計12
    年6個月，伊離職前6個月之月平均工資為35,221元【 (22,5
    18+38,830+38,654+39,627+30,900+32,200+30,313/30×9)
    ×1/6＝35,221】，乙○○○公司應依勞基法第17條規定給
    付伊之資遣費為440,263元（月平均工資35,221元×年資基
    數12.5＝440,262.5元）。又本件勞動契約未經預告即為終
    止，乙○○○公司應給付伊30日預告期間工資計35,221元。
    以上請求金額合計564,920元（62,605＋26,831＋440,263＋
    35,221＝564,920）。至乙○○○公司所稱給與伊100,000元
    云云，此為乙○○○公司副總經理即訴外人丙○○以個人名
    義所為之給與，與乙○○○公司無涉等情。爰依民法第487
    條，勞基法施行細則第24條第3款，勞基法第14條第3項及第
    17條、第16條第3項之規定，求為命乙○○○公司給付伊564
    ,920 元，及自起訴狀繕本送達翌日起至清償日止按週年利
    率5%計算之利息之判決。原審判決命乙○○○公司應給付丁
    ○○343,890元（包括資遣費258,287元、未休特別休假工資
    22,998元、未付薪資62,605元），及自93年11月16日起至清
    償日止按週年利率5%計算之利息，並依兩造之聲請為准、免
    假執行之宣告，而駁回丁○○其餘之訴。乙○○○公司就其
    敗訴部分聲明不服，提起上訴；丁○○則就其敗訴部分中關
    於資遣費181,976元（440,263–258,287＝181,976）部分，
    提起附帶上訴，其餘敗訴部分（預告期間工資35,221元、未
    休特別休假工資3,833元）則未聲明不服，已告確定。丁○
    ○於本院聲明：(一)乙○○○公司之上訴駁回。(二)原判決不利
    於丁○○部分廢棄。(三)前開廢棄部分，乙○○○公司應再給
    付丁○○181,976元，及自95年4月26日民事聲明附帶上訴狀
    繕本送達之翌日起至清償日止，按週年利率5%計算之利息。
    (四)願供擔保請准宣告假執行。
二、乙○○○公司則以：丁○○於93年7月18日自柬埔寨返台後
    ，未依勞基法施行細則第24條第2款規定與伊協商排定休假
    日及伊公司規定事先填寫書面請假手續，並經其主管即訴外
    人宋仁和核准許可，即於93年7月19日至21日連續3日未至伊
    公司工作，依伊工作規則第11條規定以曠工論，是伊於93年
    7月22日依勞基法第12條第1項第6款規定解僱丁○○，係屬
    合法有效。兩造間勞動契約既經伊合法終止，丁○○請求伊
    給付資遣費及93年7月19日以後未付之工資，即為無理由。
    又訴外人新聚公司與伊並非同一法人，負責人亦不相同，丁
    ○○前後工作地點亦非同一，新聚公司與伊並非同一企業體
    ，丁○○之工作年資自不得合併計算。至伊同意丁○○之休
    假年資可併計新聚公司部分之工作年資，僅係伊給予丁○○
    之例外優惠，不能據此認定資遣費之工作年資可併計新聚公
    司部分之工作年資。縱認丁○○得請求伊給付資遣費、未休
    特別休假工資及93年7月19日以後未付之工資，因兩造於93
    年8月6日已就本件勞資爭議達成和解，並由伊給付100,000
    元和解金予丁○○，丁○○既同意和解，不應再為本件請求
    等語，資為抗辯，並於本院聲明：(一)原判決不利於乙○○○
    公司部分廢棄。(二)前開廢棄部分，丁○○在第一審之訴及其
    假執行之聲請均駁回。(三)丁○○之附帶上訴駁回。
三、查丁○○主張伊自81年4月1日起受僱訴外人新聚公司，至86
    年6月5日起改受僱乙○○○公司。乙○○○公司於93年3月
    間調派丁○○至柬埔寨支援，期間為3個月，丁○○於93年3
    月28日赴柬埔寨。丁○○於93年7月18日回台後未至乙○○
    ○公司工作。乙○○○公司於93年7月22日以丁○○自93年7
    月19日至21日連續曠職3日為由將丁○○解僱。丁○○於93
    年9月6日發函乙○○○公司終止系爭勞動契約。乙○○○公
    司自93年7月19日起即未給付丁○○工資，丁○○93年6月間
    每月工資為38,330元。丁○○93年度尚未使用之特別休假共
    21日。丁○○離職前6個月之月平均工資為35,221元之事實
    ，業據提出乙○○○公司基本資料查詢、勞工保險被保險人
    投保資料表、93年度請假卡、旅行社訂位紀錄及登機證、機
    票、乙○○○公司93年7月22日公告、存證信函及送達回證
    等件為證（見原法院臺北簡易庭93年度北勞調字第137號卷
    第12至19頁、第21至25頁），且為乙○○○公司所不爭執，
    自堪信為真實。
四、丁○○主張新聚公司與乙○○○公司雖各具不同法人之人格
    ，惟其等營業地點、公司董事長均屬相同（乙○○○公司現
    已由甲○○任董事長），二公司關係密切，故乙○○○公司
    亦願意接收新聚公司之員工，並提供年資連續之條件，此條
    件亦適用於伊，而兩造間對此亦早有協議新聚公司與乙○○
    ○公司之員工年資均連續計算。再者，依乙○○○公司工作
    規則，關於員工請假部分，僅要求員工必須辦理請假手續，
    否則以曠工論，惟並未要求員工必須以書面方式辦理請假手
    續，伊於93年7月18日返台後，即電柬埔寨之蘇育鈞協理，
    並接獲伊原任職三峽工廠之副理宋仁和電話，且於93年7月
    19日起至同年月21日間有多次聯絡電話，不論伊應向柬埔寨
    或國內長官口頭請假，伊皆已報備，乙○○○公司亦顯然知
    悉，又伊休假完畢後回到三峽廠報備，得知已遭乙○○○公
    司解僱，並遭拒絕受領伊之勞務給付，乃多次與乙○○○公
    司副總經理丙○○協商，迄93年8月6日，由丙○○聲明以其
    私人名義給付伊100,000元為補償，並要求伊立據而該收據
    並未表明係乙○○○公司所給付，且該收據上「與南光公司
    之勞資爭議，本人願同意和解，不再申述」，確非伊所書寫
    ，應係乙○○○公司所偽造，縱上開記載屬實，伊並無和解
    之意思，上開記載僅表示伊就兩造間之勞資爭議不再向勞工
    局申述，並非表示伊拋棄伊可於訴訟上主張之勞工權益，乙
    ○○○公司終止兩造間之勞動契約既非合法，伊遂於93年9
    月6日發函通知終止系爭勞動契約，伊自得請求乙○○○公
    司給付積欠薪資、未休特別休假工資、資遣費、預告期間工
    資等情；乙○○○公司則以前揭情詞置辯。經查：
  (一)證人即乙○○○公司在國內之員工主管宋仁和證以：「．．
    ．我們公司請假口頭、書面都可以，口頭請假，事後要補請
    假卡，可以打電話請別人代請，也可以跟主管報告，事後再
    補請（假），如果來上班的話，要馬上補請，請事、病假可
    以電話請假、事後補，但是公假、特休要事先請．．．原告
    （丁○○）回來當天我不知道，隔天我聽同事說他已經回來
    ，所以中午我打電話給原告，原告還在睡覺，在國內我是原
    告的主管，但原告從國外回來，准假的主管不在於我，．
    ．．我沒有問原告為何沒有來上班，因為我以為原告已經跟
    公司說好了．．．按照公司規定，回國當天或第2天應向公
    司報到，．．．如果原告已經回國工作，我是她主管，但如
    果原告祇是回國休假的話，我不是她的主管．．．當時我以
    為她在休假，因是她講的，是在電話聊天時說的．．．原告
    說她在休假，我沒有表示反對的意見．．．」（原審卷第25
    頁至第27頁），再依乙○○○公司工作管理規則簡則第11條
    規定：「員工未經請假或假期屆滿未經續覈或續假未經核准
    而不上班者，概以曠工論」（勞調字卷第42頁），惟並未要
    求公司員工須以書面方式辦理請假手續。又依勞工請假規則
    第10條規定：「勞工請假時應於事前親自以口頭或書面敘明
    請假事由及日數，但遇有急病或緊急事故，得委託他人代辦
    請假手續，辦理請假手續時，雇主得要求勞工提出有關證明
    文件」，足見被上訴人雖未事前以書面請特別休假，僅以口
    頭請假，尚不違反前述簡則、規則，且證人宋仁和亦證以：
    「．．．特別休假本來應該用書面事先請，但現在已通融很
    多，可以先用口頭請，如果屬下向我用口頭請（特別休假）
    ，我會問有無緊急狀況，但不會要求提出證明，同事間應該
    互相信任」（原審卷第28頁），則乙○○○公司員工以口頭
    請特別休假，若未提出有緊急狀況證明，該公司主管亦會核
    准，則口頭請特別休假並不以緊急狀況為必要，基於同事間
    之互信，已積沿成習，從而祇要公司員工請假意思到達乙○
    ○○公司或其所僱用之公司主管，乙○○○公司即可安排員
    工之特別休假，員工究以口頭，抑或以書面方式請求，均無
    礙請特別休假之意思表示。至證人宋仁和雖亦證以丁○○已
    回國內，在國內伊無權准丁○○之假云云，惟查丁○○於93
    年7月18日自柬埔寨返台，返台後有無緊急情形，乙○○○
    公司可否准其休假，因乙○○○公司在柬埔寨之主管蘇育鈞
    無從知悉，自難為准否之決定，而乙○○○公司在台主管易
    為知悉與聞，丁○○返台後請假對象，自以乙○○○公司在
    台主管為宜，衡情該公司之柬埔寨主管蘇育鈞應無准假之權
    責，丁○○在台准假與否，即應屬證人宋仁和。次查證人宋
    仁和於93年7月18日丁○○自柬埔寨返台後之第3天，即邀丁
    ○○吃飯，證人宋仁和復於同年月19日上午10時21分至39分
    間通話達18分鐘，此經證人宋仁和證述（原審卷第26頁）無
    訛，並有電話通話紀錄（原審卷第72頁）在卷可考。證人宋
    仁和既擔任丁○○在台主管，丁○○於返台翌日（即93年7
    月19日）即與其在台主管通話達18分鐘，證人宋仁和並於93
    年7月20日與丁○○一起吃飯，證人宋仁和亦知悉丁○○正
    在休假，足見丁○○於93年7月19日與證人宋仁和通電話時
    ，即有向其在台主管請特別休假之意思，而證人宋仁和對於
    丁○○此請特別休假之意思，並未為反對之意見，亦未告知
    丁○○說明其無准假之權，復未通報公司促丁○○為請假等
    事宜，自應認為乙○○○公司已准丁○○請93年7月19日至
    同年月21日之特別休假3日，乙○○○公司明知丁○○已自
    柬埔寨返台，丁○○亦有向其在台主管宋仁和請3日特別休
    假之意思，乙○○○公司竟對於丁○○之請休假表示，未予
    准駁，亦未通知丁○○補辦請假手續，任令丁○○誤以為已
    向乙○○○公司請假，期滿則主張丁○○已曠職3日云云，
    殊非有理，自不足取。
  (二)按雇主不依勞動契約給付工作報酬，勞工得不經預告終止契
    約；僱用人受領勞務遲延者，受僱人無補服勞務之義務，仍
    得請求報酬；債務人非依債務本旨實行提出給付者，不生提
    出之效力。但債權人預示拒絕受領之意思或給付兼需債權人
    之行為者，債務人得以準備給付之事情，通知債權人以代提
    出；債權人對於已提出之給付，拒絕受領或不能受領者，自
    提出時起，負遲延責任，勞基法第14條第1項第5款、民法第
    487條、第235條及第234條分別定有明文。債權人於受領遲
    延後，須再表示受領之意，或為受領給付作必要之協力，催
    告債務人給付時，其受領遲延之狀態始得認為終了。在此之
    前，被告無須補服勞務，自得請求報酬（最高法院92年度台
    上字第1979號判決要旨參照）。查乙○○○公司於93年7月
    22日公告（原法院93年度北勞調字第137號卷第19頁）解僱
    丁○○，惟因丁○○已請特別休假3日，而非無故曠職3日，
    理由已見前述，乙○○○公司逕以丁○○曠職3日，終止兩
    造間之勞動契約，並不合法，自不生終止之效力，而由乙○
    ○○公司終止兩造間之勞動契約之行為以觀，足見已預示拒
    絕受領丁○○之勞務給付，又丁○○請求進入乙○○○公司
    工作，亦遭乙○○○公司拒絕，此為兩造所不爭執，則丁○
    ○已將準備給付之事情通知乙○○○公司，依上開判決要旨
    ，丁○○依勞基法第14條第1項第5款規定終止系爭勞動契約
    ，核無不合，系爭勞動契約即因丁○○於93年9月6日以存證
    信函（同上卷第23、24頁）為終止之意思表示而終止。
  (三)次按勞工在同一雇主之事業單位繼續工作，每滿1年發給相
    當於1個月平均工資之資遣費，其餘剩餘月數以比例計算，
    未滿1個月者以1個月計；又所謂平均工資係指計算事由發生
    之當日前6個月內所得工資總額除以該期間之總日數；而所
    謂工資，係指因工作而獲得之報酬（勞基法第17 條、第2條
    第3款及第4款規定參照）。查丁○○離職前6個月之月平均
    工資為35,221元，此有存摺交易明細、薪資明細表（同上卷
    第28頁至第31頁）附卷可考，並為兩造所不爭執，而丁○○
    自86年6月5日起受僱於乙○○○公司，迄93年9月6日丁○○
    終止系爭勞動契約止，丁○○工作年資計7年3個月又2日，
    至堪認定。至丁○○任職於乙○○○公司前，係任職於新聚
    公司，此有勞工保險被保險人投保資料（明細）表（同上卷
    第14、15頁）附卷足憑，而證人黃朝家亦證稱：「我於86年
    間到乙○○○公司任職車衣的課長，．．．任職之前在新聚
    （公司）任職，新聚與南光是不同公司，負責人不同，我從
    新聚到南光時，新聚是解散了，南光把新聚吃下來，因新聚
    有遣散我們，所以不算是合併，遣散我們就有給我們遣散金
    ，在新聚的年資沒有算過來，我是在新聚公司認識丁○○，
    我不是很瞭解丁○○為什麼從新聚到南光，我從新聚到南光
    的工作地點沒有變更，都還是在鶯歌，但丁○○從新聚到南
    光工作地點有改變，我們當時過來時，因為南光已經吃下新
    聚，生財器具被南光買下，遣散金給了以後，有些人到南光
    去工作，有些人離開了，我沒有拿遣散金，但是特休給我們
    優惠，那時沒拿遣散費，年資又重新計算，願意過來（南光
    公司）是因為我想要有1個安定的工作，如果換1家公司，年
    資薪水可能要從頭開始算，但我們過去，南光有給我們優惠
    ．．．」（原審卷第87、88頁），經查丁○○自新聚公司至
    乙○○○公司之時間與證人黃朝家相近，且丁○○所擔任之
    工作僅為驗貨員，非屬主管職人員，與一般勞工並無特珠之
    處，衡情乙○○○公司應不至於例外承諾或同意丁○○併計
    其於新聚公司之年資。次查勞工未領資遣費即同意至另1 家
    公司工作，原因有多端，尚難以公司員工未領取資遣費即至
    他家公司工作，遽認該公司必承諾員工併計以前工作之年資
    ，至新聚公司是否未給付丁○○或證人黃朝家之資遣費，乃
    丁○○、證人黃朝家與新聚公司間之法律關係，乙○○○公
    司並非當然承受新聚公司之權利、義務，且證人黃朝家為謀
    取1份安定工作，復考量南光公司對於新聚公司轉來任職之
    員工特別休假予以優惠計算等情，未領取資遣費，亦未併計
    年資條件下，即至乙○○○公司工作，核與常情相符，而乙
    ○○○公司對於原任新聚公司之員工予以特別休假日數優於
    勞基法規定，亦非可推論乙○○○公司已同意併計員工於新
    聚公司之年資，從而乙○○○公司92年度特休報表（原審卷
    第36、37頁）、丁○○92年度請假卡（同上卷第39頁）上雖
    記載丁○○到場、到職日期為84年4月1日，仍不足為有利於
    丁○○之依據。又乙○○○公司與新聚公司係屬不同之法人
    格，乙○○○公司原法定代理人為吳英哲，新聚公司之法定
    代理人為吳英朗，亦不相同，此有公司基本資料查詢（原法
    院93年度北勞調字第137號卷第11、12頁）在卷可考，益見
    新聚公司與乙○○○公司非同一公司。再查丁○○之工作年
    資既應自86年6月5日起算，工作年資計7年3個月又2日，依
    勞基法第17條規定，其可領取之資遣費為258,287元（35,
    221×7＝246,547；35,221×4/12＝11,740.33，小數點以下
    4捨5入；246,547＋11,740＝258,287），丁○○在此範圍之
    請求為有理由，自應准許，逾此範圍之請求，洵屬無據，不
    應准許。
  (四)又按勞工在同一雇主或事業單位，繼續工作滿一定期間者，
    每年應給予特別休假，勞基法第38條定有明文；同法施行細
    則第24條第3款亦規定特別休假因年度終結或終止契約而未
    休者，其應休未休之日數，雇主應發給工資。查丁○○92年
    度在乙○○○公司之特別休假有14日，已休13日，尚餘1日
    ，此有乙○○○公司92年度特休報表（原審卷第37頁）、丁
    ○○92年度請假卡（同上卷第39頁）在卷可考，而93年丁○
    ○赴柬埔寨工作，乙○○○公司另給予7日特別休假，則丁
    ○○於93年度有特別休假21日，此為乙○○○公司所不爭執
    （原審卷第29頁、第86頁），丁○○迄93年度特別休假累計
    22日（1＋14＋7＝22），因乙○○○公司非法終止系爭勞動
    契約，又未給付丁○○薪資，丁○○乃終止系爭勞動契約，
    丁○○嗣請4日（返台1日加上另請3日假）特別休假，則其
    尚未使用之特別休假為18日（22–4＝18），丁○○依法終
    止系爭勞動契約致不能使用上開特別休假，此屬可歸責於乙
    ○○○公司，依勞基法施行細則第24條第3款之規定，丁○
    ○請求乙○○○公司給付伊應休未休之特別休假工資，即屬
    有據，丁○○主張應以93年6月份薪資計算應休未休特別休
    假之工資，而乙○○○公司固抗辯應以93年6月份之本薪19,
    460元計算云云，惟查勞基法之立法意旨係為保障勞工權益
    ，訂定勞動條件之最低標準（勞基法第1條規定），故雇主
    所制訂之工作規則或當事人約定之勞動條件如低於勞基法之
    規定，應屬違反強制或禁止規定，依民法第71條規定應屬無
    效。依勞基法第85條授權中央主管機關擬定經行政院核定之
    勞基法施行細則第24條第3款已明文規定勞工應休未休之日
    數，雇主應發給工資。而所謂工資係指因工作而獲得之報酬
    （勞基法第2條第3款及第4款規定參照）。判斷雇主所為之
    給付是否係屬經常性給與，應具體認定，不因形式上所用名
    稱為何而受影響（最高法院87年度台上字第2823號判決要旨
    參照），查丁○○每月可領工資除本薪外，尚包括工作津貼
    及獎金，有薪資單在卷可查（原法院93年度北勞調字第137
    號卷第31頁），並為乙○○○公司所不爭執（原審卷第29頁
    ），則丁○○提出勞務後即可領取工作津貼及獎金，足認上
    開工作津貼及獎金係丁○○提出勞務之對價，自屬工資，應
    將之計入未休特別休假工資之計算。故依勞基法施行細則第
    24條第3款規定，乙○○○公司計付丁○○應休未休特別休
    假之工資應將前揭津貼及獎金計入，縱乙○○○公司有核發
    未休特別休假工資僅計算本薪不計入工作津貼及獎金之慣例
    ，然此慣例既與勞基法之規定抵觸自不生效力。乙○○○公
    司此部分抗辯，自不足取，又丁○○93年6月份之實領薪資
    為37,594元，有存摺帳戶明細表乙份附卷可查（原法院93年
    度北勞調字第137號卷第29頁），加上乙○○○公司代扣之
    勞保費736元（原法院93年度北勞調字第137號卷第31頁之薪
    資明細），合計乙○○○公司給付丁○○之93年6月份薪資
    總額為38,330元（實付薪資37,594元加上勞保費736元共38,
    330元），丁○○93年度應休未休之特別休假日數為18日，
    計乙○○○公司應給付丁○○之應休未休特別休假工資為22
    ,998 元（93年6月份薪資38,330元×未休日數18/30＝22,99
    8元）。丁○○為此部分請求，自屬有據，應予准許；逾此
    部分之請求，則為無理由，不應准許。
  (五)另乙○○○公司自93年7月19日起即未依系爭勞動契約給付
    薪資予丁○○，迄丁○○於93年9月6日終止系爭勞動契約止
    ，期間計1個月又19日，丁○○93年6月份之薪資為38,330元
    ，理由已見前述，則丁○○可請求乙○○○公司積欠之薪資
    為62,606元〔38,330×（1＋19/30）＝62,605.6）。
    要之，乙○○○公司應給付丁○○資遣費258,287元、特別
    休假未休工資22,998元、積欠薪資62,605元共343,890元，
    又依勞基法施行細則第8條規定，資遣費應於終止勞動契約
    30日為給付，系爭勞動契約經丁○○於93年9月6日合法終止
    ，則乙○○○公司應於終止系爭勞動契約30日內，即93年10
    月5日以前給付，逾期未付應自93年10月6日起負給遲延之責
    ；再未休特別休假工資部分，既係因年度終結或終止契約致
    丁○○不能享用特別休假，乙○○○公司自應於年度終結或
    契約終止後即應給付，又依勞基法施行細則第9條規定，依
    勞基法終止勞動契約者，雇主應即結清工資給付勞工，而系
    爭勞動契約於93年9月6日終止，丁○○主張乙○○○公司就
    上開應為之給付全部應自起訴狀繕本送達翌日（93年11月6
    日）起負給付遲延責任，即屬正當，應予准許。
  (六)末按和解有使當事人所拋棄之權利消滅及使當事人取得和解
    契約所訂明權利之效力，為民法第737條所明文規定。查乙
    ○○○公司於93年7月22日公告解僱丁○○後，丁○○即於
    同年8月6日前往乙○○○公司，與該公司副總經理丙○○協
    調兩造間之勞資爭議，經丁○○收受100,000元並立具協議
    書註明：「茲收到100,000元正無訛！與南光（纖維）公司
    之勞資爭議，本人願同意和解，不再申訴」，此有該協議書
    （原法院93年度北勞調字第137號卷第26頁）、乙○○○公
    司轉帳傳票、科目分類帳（本院卷第38、39頁）在卷可考，
    證人丙○○亦證稱：「．．．公司將丁○○開除，因我是公
    司副總經理，她知道我為人仁慈，認為我可以幫她的忙，所
    以和她姊姊、姪女來找我，希望我可以幫她3個忙，第1她想
    要拿到資遣費，第2她要申請失業救濟金，第3她希望可以復
    職，這3件事我都有幫她完成，但她後來不願回來公司，她
    有拿到100,000元，因她自知是被開除的，無法領到資遣費
    ，所以給她100,000元算是幫忙她，．．．因為她是被開除
    ，並沒有資遣費，100,000元不是資遣費，祇是幫忙她的意
    思，協議書上內容有寫不再申訴，即表明要放棄請求資遣費
    ，100,000元是公司給付，不是我私人的錢，且由公司帳戶
    轉帳，．．．她因想要資遣費才亂說我在協議書上加字，．
    ．．開除丁○○是由我執行，．．．」（本院卷第59、60頁
    ），又丁○○以上開「不再申訴」等文字係證人丙○○所私
    自加上等情，向台灣台北地方法院檢察署（下稱台北地檢署
    ）對證人丙○○提起偽造文書刑事案件之告訴，該署檢察官
    不起訴處分後，丁○○不服，向台灣高等法院檢察署（下稱
    高檢署）聲請再議，經高檢署發回台北地檢署續行偵查，台
    北地檢署仍為不起訴處分，丁○○又向高檢署聲請再議，高
    檢署乃駁回丁○○之再議，台北地檢署及高檢署就該案偵查
    明確，咸認證人丙○○並無上述偽造文書之罪嫌在案，此亦
    有台灣台北地檢署檢察官94年3月12日94年度偵字第1699號
    不起訴處分書、高檢署94年12月20日94年度上聲議字第4281
    號處分書在卷（本院卷第78頁、第165頁至第167頁）足憑，
    益見證人丙○○並未在上開協議書加具任何文字，丁○○收
    受100,000元時，即有放棄其有關勞資爭議之請求，顯係與
    乙○○○公司已達成和解，而上開勞資爭議之請求，無非本
    件資遣費、特別休假未休之工資、乙○○○公司積欠薪資等
    項，本件請求業經兩造達成和解，乙○○○公司亦已給付
    100, 000元而履行完畢，依上開規定，丁○○於本件請求之
    資遣費、特別休假未休之工資、積欠薪資等權利已經拋棄，
    自不得再為請求，丁○○主張上開100,000元係證人丙○○
    私自給付，伊並未與乙○○○公司達成和解云云，殊不足取
    。
五、綜上所述，丁○○依勞基法第17條、第38條、勞基法施行細
    則第24條第3款、系爭勞動契約，請求乙○○○公司給付資
    遣費440,263元（經原審判命准許其中258,287元，駁回其餘
    181,976元，丁○○就181,976元部分附帶上訴）、特別休假
    未休工資22,998元（原審判駁回3,833元部分已確定）、乙
    ○○○公司積欠薪資62,605元共525,866元及自起訴狀繕本
    送達翌日（93年11月16日）起至清償日止按年息5%計算之利
    息，洵屬無據，均不應准許，其假執行之聲請，亦失所依附
    ，應併予駁回。原審判命乙○○○公司應給付丁○○343,89
    0元（258,287＋22,998＋62,605＝343,890）及其法定遲延
    利息，並依職權宣告假執行，暨依乙○○○公司聲請，酌定
    相當擔保金額而為免予假執行之宣告，即有未合，乙○○○
    公司上訴意旨指摘原判決不當，求予廢棄改判，為有理由，
    爰由本院予以廢棄改判如主文第1、2項所示。至丁○○附帶
    上訴意旨，請求乙○○○公司應再給付資遣費181,976元及
    自附帶起訴狀繕本送達翌日（即95年4月27日）起至清償日
    止按年息5%計算之利息，為無理由，應予駁回。
六、本件事證已臻明確，兩造其餘攻擊防禦方法及其他未經援用
    之證據，經斟酌尚無礙於本院前述之認定，無一一論究之必
    要。
七、據上論結，本件上訴為有理由，附帶上訴為無理由，判決如
    主文。
中    華    民    國    95    年    8     月    8     日
                  勞工法庭審判長法  官  黃騰耀
                                法  官  李媛媛
                                法  官  許文章
正本係照原本作成。
不得上訴。
中    華    民    國    95    年    8     月    14    日
                                書記官  陳明俐


司法院資訊處製作；財團法人民間司法改革基金會備份。
